臺灣桃園地方法院刑事判決
111年度簡上字第63號
上  訴  人  臺灣桃園地方檢察署檢察官 
被      告  俞添鴻





上列上訴人因被告詐欺案件，不服本院中華民國110 年11 月30
日所為110 年度簡字第197號第一審刑事簡易判決（起訴書案號
：110 年度偵緝字第419 號、第422 號；移送併辦案號：110 年
度偵字第6230號、臺灣臺北地方檢察署110 年度偵字第26564 號
），提起上訴，本院管轄之第二審合議庭判決如下：
    主  文
原判決撤銷。
俞添鴻幫助犯洗錢防制法第十四條第一項之洗錢罪，處有期徒刑
肆月，併科罰金新臺幣貳萬元，罰金如易服勞役，以新臺幣壹仟
元折算壹日。
未扣案之犯罪所得新臺幣貳仟元沒收，於全部或一部不能沒收或
不宜執行沒收時，追徵其價額。
    事  實
一、俞添鴻明知金融帳戶係個人信用之重要表徵，可預見將自己
    之金融帳戶存摺、提款卡及密碼提供他人使用，可能因此幫
    助他人從事詐欺取財行為而用以處理犯罪所得，使警方追查
    無門，藉此達到匿飾該所得去向之目的，竟不違背其本意，
    基於幫助他人詐欺取財、掩飾詐欺犯罪所得去向之洗錢等不
    確定故意，俞添鴻於民國109年9月24日前某不詳時日，在臺
    北車站，將其所申辦之彰化商業銀行帳號000-000000000000
    00號帳戶( 下稱本案帳戶) 之存摺、提款卡及提款卡密碼，
    以新臺幣（下同）2000元之代價，交付予真實姓名年籍不詳
    之謝阿貴（音同，綽號大摳原，下稱謝阿貴）。俟某詐欺集
    團成員間取得本案帳戶之存摺、提款卡及提款卡密碼後，即
    與其所屬詐欺集團成員，共同意圖為自己不法之所有，其於
    詐欺取財之犯意聯絡，以如附表編號1 至4 「詐騙時間及方
    式」欄所示之方式，分別向張文權、林見聰、黃彥凱、盧世
    毓施以詐術，致渠等均陷於錯誤，於如附表編號1 至4「詐
    騙時間及方式」欄所示之時間，將如附表編號1 至4 「匯款
    時間及金額」欄所示之金額，分別匯款至本案帳戶後，旋即
    遭詐欺集團車手提領一空。嗣經張文權、林見聰、黃彥凱、
    盧世毓均查覺有異，報警處理，如悉上情。
二、案經張文權、林見聰訴由桃園市政府警察局蘆竹分局報告臺
    灣桃園地方檢察署檢察官偵查後提起公訴，及黃彥凱訴由臺
    灣桃園地方檢察署並經其偵查後，及盧世毓訴由新北市政府
    警察局海山分局報告臺灣臺北地方檢察署檢察官偵查後分別
    移送併辦。
    理  由
一、證據能力部分：
　㈠按被告以外之人於審判外之言詞或書面陳述，除法律有規定
    者外，不得作為證據，刑事訴訟法第159 條第1 項固有明文
    ；惟被告以外之人於審判外之陳述，雖不符同法第159 條之
    1 至之4 規定，而經當事人於審判程序同意作為證據，法院
    審酌該言詞陳述或書面陳述作成時之情況，認為適當者，亦
    得為證據；當事人、代理人或辯護人於法院調查證據時，知
    有第159 條第1 項不得為證據之情形，而未於言詞辯論終結
    前聲明異議者，視為有前項之同意，同法第159 條之5 亦定
    有明文。本案公訴人、被告俞添鴻於本院準備程序時均不爭
    執本院所引用之供述證據之證據能力，且於本院言詞辯論終
    結前均未聲明異議，經審酌本院所引用之供述資料作成時之
    情況，核無違法取證或其他瑕疵，認為以之作為證據為適當
    ，均得做為證據。
　㈡至於本判決所引用之非供述證據部分，與本案均有關連性，
    亦無證據證明係實施刑事訴訟程序之公務員以不法方式所取
    得，依刑事訴訟法第158 條之4 規定反面解釋，亦具證據能
    力。
二、事實認定：
　㈠上開犯罪事實，業據被告俞添鴻於本院第二審審理時均坦承
    不諱（見本院原簡上卷第306 頁），並分別有附表編號1 至
    3 「證據出處」欄所示之各項證據在卷可佐，足認上開被告
    出於任意性之自白與事實相符。是被告所有之本案帳戶確實
    有被詐欺集團利用以遂行對告訴人張文權、林見聰、黃彥凱
    、盧世毓之詐欺取財犯罪，並用以掩飾詐欺犯罪所得去向等
    事實，上開被告確實有為事實欄所載幫助詐欺及幫助洗錢等
    犯行，至為明確。
　㈡綜上所述，本案事證明確，被告犯行均堪以認定，應依法論
    科。
三、論罪科刑及原判決撤銷之理由：
  ㈠按刑法第30條之幫助犯，係以行為人主觀上有幫助故意，客
    觀上有幫助行為，即對於犯罪與正犯有共同認識，而以幫助
    意思，對於正犯資以助力，但未參與實行犯罪之行為者而言
    。幫助犯之故意，除需有認識其行為足以幫助他人實現故意
    不法構成要件之「幫助故意」外，尚需具備幫助他人實現該
    特定不法構成要件之「幫助既遂故意」，惟行為人只要概略
    認識該特定犯罪之不法內涵即可，無庸過於瞭解正犯行為之
    細節或具體內容。此即學理上所謂幫助犯之「雙重故意」。
  ㈡金融帳戶乃個人理財工具，依我國現狀，申設金融帳戶並無
    任何特殊限制，且可於不同之金融機構申請多數帳戶使用，
    是依一般人之社會通念，若見他人不以自己名義申請帳戶，
    反而收購或借用別人之金融帳戶以供使用，並要求提供提款
    卡及告知密碼，則提供金融帳戶者主觀上如認識該帳戶可能
    作為對方收受、提領特定犯罪所得使用，對方提領後會產生
    遮斷金流以逃避國家追訴、處罰之效果，仍基於幫助之犯意
    ，而提供該帳戶之提款卡及密碼，以利洗錢實行，仍可成立
    一般洗錢罪之幫助犯（最高法院108 年台上大字第3101號裁
    定意旨參照）。被告提供本案帳戶之存摺、提款卡及提款卡
    密碼予真實姓名年籍不詳之詐欺集團成員，供其等用以詐欺
    告訴人張文權、林見聰、黃彥凱、盧世毓，而遂行詐欺取財
    之犯行，並作為收受、提領特定犯罪所得使用，其等提領後
    因而產生遮斷金流以逃避國家追訴、處罰之效果，仍基於幫
    助之犯意，提供本案帳戶之提款卡及密碼，以利犯罪實行，
    然並無證據證明被告與詐騙集團成員間就上開詐欺及洗錢犯
    行有犯意聯絡或行為分擔，故核被告所為，係違反洗錢防制
    法第2 條第2 款、第14條第1 項、刑法第30條第1 項前段之
    幫助洗錢罪及刑法第339 條第1 項、第30條第1 項前段之幫
    助詐欺取財罪。
  ㈢被告提供如本案帳戶之存摺、提款卡及提款卡密碼之行為幫
    助詐欺集團詐騙告訴人張文權、林見聰、黃彥凱、盧世毓之
    財物及幫助詐欺集團於提領後遮斷金流以逃避國家追訴、處
    罰，係一行為觸犯數罪名，為想像競合犯，應依刑法第55條
    規定從一重論以洗錢防制法第14條第1 項、刑法第30條第1 
    項前段之幫助洗錢罪。
  ㈣被告前於104 年10月間之某日將其申辦之中華郵政股份有限
    公司汐止郵局帳號00000000000000號帳戶之存摺、印章、提
    款卡及密碼交付予真實姓名年籍不詳之詐欺集團成員使用，
    經臺灣士林地方法院105 年度簡上字第125 號以其犯幫助詐
    欺罪判決有期徒刑2 月確定，接續臺灣基隆地方法院95年度
    訴字第70號以其犯加重強盜罪判決有期徒刑10年確定案件執
    行，並於108 年3 月3 日執行完畢，此有臺灣高等法院被告
    前案紀錄表1 份附卷可佐，其於前案受有期徒刑之執行完畢
    後，5 年以內故意再犯本件有期徒刑以上之罪，固為累犯。
    惟參酌最高法院110年度台上大字第5660號裁定意旨，公訴
    人未於本案指明被告構成累犯之事實，亦未具體指出證明方
    法，屬未盡實質舉證責任，本院自無從為補充性調查，即不
    能遽行論以累犯及加重其刑，但本院仍得就被告之前科素行
    ，依刑法第57條第5款所定「犯罪行為人之品行」為量刑審
    酌因素。
  ㈤被告基於幫助之犯意為上開犯行，為幫助犯，爰依刑法第30
    條第2 項之規定，按正犯之刑減輕之。又被告於審判中自白
    洗錢犯罪，依洗錢防制法第16條第2 項規定，減輕其刑，並
    依刑法第70條遞減之。
  ㈥原審以被告錢犯幫助詐欺取財罪，事證明確，予以論科，固
    非無見。然原審既已認定被告基於幫助詐欺取財之不確定故
    意，提供本案帳戶幫助不詳之詐欺集團成員詐騙如附表編號
    1至4所示告訴人，則被告既能預見該不詳之人可能會利用其
    所提供的本案帳戶作為收取詐欺取財犯罪款項之不法使用，
    則被告當可預見本案帳戶可能遭他人作為領取贓款的金流斷
    點，而使國家機關無法繼續追蹤等款項之去向、所在，因此
    被告上開行為主觀上具有幫助洗錢的不確定故意，自可認定
    。原審認被告此部分行為尚不構成幫助洗錢罪，自有未洽，
    應由本院依法予以撤銷改判。
  ㈦爰審酌被告提供本案帳戶重要資料予詐欺集團不法使用，所
    為非但助長社會詐欺財產犯罪之風氣，致使無辜民眾受騙而
    受有財產上損害，亦擾亂金融交易往來秩序，危害社會正常
    交易安全，復因被告提供本案帳戶，造成執法機關不易查緝
    犯罪行為人之真實身分，更增加被害人求償上之困難，實無
    可取，本不宜寬貸；惟念被告犯罪後終能坦認犯行之態度，
    及其智識程度、生活及經濟狀況，復考量其犯罪動機、目的
    、手段、情節、迄未與告訴人張文權、林見聰、黃彥凱、盧
    世毓達成和解暨告訴人所受損害等一切情狀，量處如主文所
    示之刑，並諭知罰金易服勞役之折算標準（有期徒刑部分，
    因幫助洗錢罪之法定最重本刑為7 年，不符刑法第41條第1 
    項所規定之要件，不得易科罰金，至於得否准許易服社會勞
    動，則屬執行檢察官之權限，併此敘明。）
  ㈧至移送併辦意旨書（110 年度偵字第6230號、臺灣臺北地方
    檢察署110 年度偵字第26564 號）所指之犯罪事實與起訴書
    所載之犯罪事實間係想像競合之裁判上一罪關係，為起訴效
    力所及，本院自均應併予審究，附此敘明。 
四、沒收部分：
  ㈠被告以2000元之代價，將其所申設之本案帳戶販售給真實姓
    名年籍不詳之謝阿貴，此2000元屬被告之犯罪所得，並未扣
    案，應依刑法第38條之1 第1 項前段規定宣告沒收，並於全
    部或一部不能沒收或不宜執行沒收時，依同條第3 項規定追
    徵其價額。
  ㈡另被告交付予詐騙集團成員使用之本案帳戶並未扣案，已非
    屬被告所有，目前是否仍存在均尚有未明，本案帳戶已列為
    警示帳戶，應無另作為非法用途之虞，實已欠缺刑法上之重
    要性，為避免開啟助益甚微之沒收或追徵程序，過度耗費訴
    訟資源而無助於目的達成，是本案帳戶依刑法第38條之2 第
    2 項規定，不予宣告沒收或追徵，附此敘明。
五、被告經本院合法傳喚，無正當理由不到庭，本院爰依刑事訴
    訟法第455 條之1 第3 項準用同法第371 條之規定，不待被
    告到庭陳述，逕行判決。
據上論斷，應依刑事訴訟法第455 條之1 第1 項、第3 項、第36
9 條第1 項前段、第373 條、第364 條、第299 條第1 項前段，
判決如主文。
本案經檢察官詹佳佩提起公訴，檢察官林佳勳、唐仲慶移送併辦
，檢察官蕭佩珊到庭執行職務。
中　　華　　民　　國　　111 　年　　10　　月　　31　　日
                  刑事第九庭  審判長  法  官  陳品潔

                                      法  官  王鐵雄

                                      法  官  謝承益
以上正本證明與原本無異。
不得上訴。
　　　　　　　　　　　　　　　　　　　書記官  莊佳蓁
中　　華　　民　　國　　111 　年　　11　　月　　1 　　日

附錄本案論罪科刑法條全文：
洗錢防制法第14條
有第二條各款所列洗錢行為者，處七年以下有期徒刑，併科新臺
幣5 百萬元以下罰金。
前項之未遂犯罰之。
前二項情形，不得科以超過其特定犯罪所定最重本刑之刑。
 中華民國刑法第339條
意圖為自己或第三人不法之所有，以詐術使人將本人或第三人之
物交付者，處 5 年以下有期徒刑、拘役或科或併科 50 萬元以
下罰金。
以前項方法得財產上不法之利益或使第三人得之者，亦同。
前二項之未遂犯罰之。
中華民國刑法第30條
幫助他人實行犯罪行為者，為幫助犯。雖他人不知幫助之情者，
亦同。
幫助犯之處罰，得按正犯之刑減輕之。

附表：
編號 告訴人 詐騙時間及方式 （民國） 匯款時間及金額（新臺幣） 匯入帳戶 被告分擔犯罪行為及所為地點 證據出處 起訴書及移送併辦案號 １ 張文權 詐騙集團成員於109年9月24日使用LINE暱稱「闖關大叔」與告訴人張文權聊天，分享網路投資平台佯稱可協助投資賺錢，致告訴人張文權陷於錯誤於右列時間匯款右列金額至右列指定帳戶，共損失5萬元整。   109年9月25日20時25分許 匯款3萬元   被告俞添鴻之彰化銀行帳戶000-00000000000000 提供彰化銀行000-00000000000000號帳戶，供詐騙集團其他成員作被害人轉入款項之帳戶，經告訴人張文權匯款5萬元。  ⒈告訴人張文權109年9月26日警詢（110年偵字第2180號卷第17頁至第19頁） ⒉新北市警察局刑事案件照片（110年偵字第2180號卷號第35頁至第39頁） ⒊反詐騙諮詢專線紀錄表、受理詐騙帳戶通報警示格式表、金融機構聯防機制通報單（110年偵字第2180號卷第41頁至第57頁） 4.彰化商業銀行股份有限公司作業處109年10月28日彰作管字第10920008839號函暨附件（110年偵字第2180號卷第25頁至33頁) ⒌被告俞添鴻於110年3月9日偵查中之供述（110年偵字第6230號卷第259頁至第261頁) 110年度偵緝字第419號、422號起訴書    109年9月25日21時許 匯款2萬元     ２ 林見聰 詐騙集團成員於109年9月25日使用Instagram認識暱稱「miko」之女子，與告訴人林見聰聊天，佯稱欲見面但無車資，希望告訴人林見聰可以提供車資，致告訴人林見聰陷於錯誤於右列時間匯款右列金額至右列指定帳戶，共損失2萬元整。  109年9月25日22時01分許 匯款1萬元 被告俞添鴻之彰化銀行帳戶000-00000000000000 提供彰化銀行000-00000000000000號帳戶，供詐騙集團其他成員作被害人轉入款項之帳戶，經告訴人林見聰匯款2萬元。 ⒈告訴人林見聰109年9月26日警詢（110年偵字第3889號卷第5頁至第7頁） ⒉台南市警察局刑事案件照片（110年偵字第3889號卷第45頁至第53頁） ⒊受理報案三聯單、反詐騙諮詢專線紀錄表、受理詐騙帳戶通報警示格式表、金融機構聯防機制通報單（110年偵字第3889號卷第33頁至第43頁） 4.彰化商業銀行松江分行109年12月3日彰松江字第1090037號函暨附件（110年偵字第3889號卷第19頁至25頁) ⒌被告俞添鴻於110年3月9日偵查中之供述（110年偵字第6230號卷第259頁至第261頁) 110年度偵緝字第419號、422號起訴書    109年9月25日22時29分許 匯款1萬元     ３ 黃彥凱 詐騙集團成員於109年8月20日不詳時間，陸續以暱稱「江娜」、「宜臻」、「高級群管Joe」之通訊軟體LINE帳戶，與告訴人黃彥凱聯繫，並向其依序佯稱，欲指導告訴人黃彥凱如何操作博奕平台以營利，及因告訴人黃彥凱操作不慎造成渠等公司之損失等語，致告訴人黃彥凱陷於錯誤於右列時間匯款右列金額至右列指定帳戶，共損失11萬5千元整。 109年9月25日20時18分許 匯款6萬元 被告俞添鴻之彰化銀行帳戶000-00000000000000 提供彰化銀行000-00000000000000號帳戶，供詐騙集團其他成員作被害人轉入款項之帳戶，經告訴人黃彥凱轉帳11萬5千元。 ⒈告訴人黃彥凱109年10月31日警詢（110年偵字第6230號卷第59頁至第61頁） ⒉告訴人黃彥凱與「AI晶片終端軟硬體」之LINE對話紀錄（110年度偵字第6230號卷第69頁至第78頁) ⒊告訴人黃彥凱與「江娜」之LINE對話紀錄（110年偵字第6230號卷第79頁至第88頁) ⒋告訴人黃彥凱與「宜臻」之LINE對話紀錄（110年偵字第6230號卷第89至第120頁） ⒌告訴人黃彥凱與「高級群管Joe」之LINE對話紀錄（110年偵字第6230號卷第121頁至第142頁及第153頁至第179頁） ⒍告訴人黃彥凱於109年9月25日網路匯款至被告之彰化銀行帳號畫面截圖（110年偵字第6230號卷第131頁至133頁） ⒎被告俞添鴻於110年3月9日偵查中之供述（110年偵字第6230號卷第259頁至第261頁) 110年度偵字第6230號移送併辦意旨書    109年9月25日20時20分許 匯款5萬元        109年9月25日20時22分許 匯款5千元     ４ 盧世毓 詐騙集團成員於109年9月初使用LINE暱稱「闖關大叔」與告訴人盧世毓聊天並邀請告訴人加入LINE投資群組，介紹投資網站佯稱可以投資基金云云，致告訴人盧世毓陷於錯誤於右列時間匯款右列金額至右列指定帳戶，共損失5萬元整。 109年9月25日 21時04分許 匯款5萬元 被告俞添鴻之彰化銀行帳戶000-00000000000000 提供彰化銀行000-00000000000000號帳戶，供詐騙集團其他成員作被害人轉入款項之帳戶，經告訴人盧世毓匯款5萬元。 ⒈告訴人盧世毓109年11月20日警詢（臺北地檢110年偵字第26564號卷第15頁至第17頁） ⒉告訴人盧世毓提供投資網站趨勢文化之操作畫面截圖（臺北地檢110年偵字第26564號卷第19頁至第20頁） ⒊告訴人盧世毓提供匯款明細畫面截圖（臺北地檢110年偵字第26564號卷第20頁至第21頁） ⒋告訴人盧世毓與「闖關大叔」之LINE對話紀錄 (臺北地檢110偵字第26564號卷第22頁至第25頁) ⒌彰化商業銀行作業處110年1月28日彰作管字第11020000786號函暨附件（臺北地檢110年偵字第26564號卷第37頁至第47頁) ⒍受理報案三聯單、反詐騙諮詢專線紀錄表、受理詐騙帳戶通報警示格式表、金融機構聯防機制通報單(臺北地檢110年偵第26564號卷第61頁至第95頁) ⒎被告俞添鴻於110年3月9日偵查中之供述（臺北地檢110年偵字第6230號卷第259頁至第261頁) 臺北地檢署110年度偵字第26564號移送併辦意旨書